【裁判字號】    97,親,37
【裁判日期】    970902
【裁判案由】    認領無效
【裁判全文】
臺灣雲林地方法院民事判決                97年度親字第37號
原      告  丙○○
                        1號4.
被      告  乙○○
                        1號4.
兼上一人
法定代理人  丁○○
上列當事人間請求確認認領無效事件，本院於民國97年8月19日
言詞辯論終結，判決如下：
    主      文
確認被告丁○○（男，民國○○年○○月○日生，身分證統一編號：
Ｚ000000000號）於民國97年2月14日，對被告乙○○（男，民國
○○年○月○日生，身分證統一編號：Ｚ000000000號）所為之認領無
效。
訴訟費用新台幣參仟元由原告負擔。
    事實及理由
甲、兩造之陳述：
一、原告主張：原告前與訴外人甲○○共同生活期間懷孕，並於
    民國○○年○月○日生下被告乙○○，嗣因家庭因素，被告丁○○於97年2月14日認領被告乙○○，被告乙○○戶籍登記之
    父為被告丁○○，惟被告乙○○與丁○○間不具親子血緣關
    係，是被告丁○○於97年2月14日認領之行為無效，並造成
    兩造間法律地位不安之危險，有即受確認判決之法律上利益
    ，爰依法訴請確認上述認領行為無效。並聲明：如主文所示
    。
二、被告則陳稱：被告丁○○不清楚原告所提之本件訴訟的目的
    ，弄到大家都知道，應該要給被告一個交代等語。
乙、法院之心證及理由：
一、按「非婚生子女經生父認領者，視為婚生子女。」、「非婚
    生子女或其生母，對於生父之認領，得否認之。」、「生父
    認領非婚生子女後，不得撤銷其認領。但有事實足認其非生
    父者，不在此限。」民法第1065條、第1066條及第1070條分
    別定有明文。又民法第1070條規定「生父認領非婚生子女後
    ，不得撤銷其認領。但有事實足認其非生父者，不在此限。
    」，關於民法第1070條前段規定係指與非婚生子女有血緣關
    係之親生父親於認領該非婚生子女後，不得撤銷其認領，倘
    與該非婚生子女無血緣關係者縱有認領行為，依該條但書仍
    不受該法條之限制，自得撤銷其認領，或提起認領無效之訴
    。易言之，因認領而發生婚生子女之效力，須認領人與被認
    領人間具有真實之血緣關係，否則其認領為無效，此時利害
    關係人均得提起認領無效之訴。（最高法院86年台上字第
    1908號判例意旨參照）。本件被告丁○○於97年2 月14日認
    領被告乙○○為次男，其認領有效與否，對兩造等人間之權
    利、義務之行使均有影響，即兩造間之權利義務關係同有受
    侵害之危險，有予以確定之必要，且得以確認認領無效判決
    予以除去或確定，而原告為被告乙○○之生母，是原告提起
    本件確認之訴，應認有法律上之利益，合先敘明。
二、原告主張之上開事實，業據提出戶籍謄本、血緣鑑定報告書
    等件為證，並經本院依職權向雲林縣虎尾鎮戶政事務所函查
    被告丁○○認領登記資料，有該所函檢附認領登記申請書、
    認領同意書等件查核無誤。而依據上述血緣鑑定報告所載結
    論：「本系統所檢驗之DNA 點位皆無法排除甲○○與乙○○
    之血緣關係，其親子關係指數（CPI）為1051.217465，親子
    關係概率值為99.904963%。」等語明確，有上揭國立成功大
    學醫學院附設醫院於97年6月6日採驗、同年月15日出具之血
    緣鑑定報告書在卷可稽，並核與證人即第三人甲○○到庭證
    述：「（原告何時與你同住？）約95年年中之前有與原告同
    住，大約到96年9月底左右原告才搬離伊住處。（原告搬離
    你住處時身體狀況如何？）已經懷孕6、7個月。」等語相符
    。可見被告乙○○與被告丁○○間，並不具有真實血緣關係
    ，自堪信原告所主張之上揭事實為真實。
三、本件被告乙○○與被告丁○○間間既無自然血統上之親子血
    緣關係，則被告於97年2月14日認領被告乙○○為其子之行
    為，為無效之法律行為，原告起訴請求確認，為有理由，其
    訴應予准許。
丙、據上論結，本件原告之訴為有理由，惟原告當庭主張由其負
    擔訴訟費用，依處分權主義，自可允許，爰判決如主文。
中    華    民    國    97    年    9     月    2     日
                  家事法庭    法  官  黃玉清
以上正本係照原本作成。
如對本判決上訴，須於判決送達後20日之不變期間內，向本院提
出上訴狀，並繳納上訴裁判費新臺幣4,500 元。
中    華    民    國    97    年    9     月    2     日
                              書記官  鄭國銘


司法院資訊處製作；財團法人民間司法改革基金會備份。
